【裁判字號】    97,訴,207
【裁判日期】    970725
【裁判案由】    妨害自由等
【裁判全文】
臺灣士林地方法院刑事判決               97年度訴字第207號
公  訴  人  臺灣士林地方法院檢察署檢察官
被      告  己○○
選任辯護人  馮鉦喻律師
被      告  丁○○
選任辯護人  慶啟群律師
上列被告等因妨害自由等案件，經檢察官提起公訴（97年度偵字
第1936號），本院判決如下：
    主  文
己○○共同犯剝奪他人行動自由罪，處有期徒刑伍月，如易科罰
金，以新臺幣壹仟元折算壹日；又犯恐嚇危害安全罪，處拘役貳
拾日，如易科罰金，以新臺幣壹仟元折算壹日。
丁○○共同犯剝奪他人行動自由罪，處有期徒刑參月，如易科罰
金，以新臺幣壹仟元折算壹日。
丁○○被訴恐嚇取財部分無罪。
    事  實
一、己○○於民國96年1 月間，提供其所有之土地為擔保品，供
    辛○向戊○○借款新臺幣（下同）1,200 萬元作為「淡水竹
    圍幸福社區B 棟新建工程」資金周轉之用，辛○未依約繳納
    貸款利息，致戊○○欲拍賣上開擔保品取償，己○○得知後
    ，即於97年1 月23日上午8 時30分許，與丁○○、綽號「大
    胖」及其餘2 名姓名年籍不詳之成年男子，共同基於妨害辛○行動自由之犯意聯絡，前往臺北縣新莊市○○路與中山路
    口之頭前重劃區工地內，尋得辛○後，由同行之1 名不詳男
    子口出穢語辱罵、持椅子砸向辛○，致辛○右上額、手掌受
    傷（傷害及公然侮辱部分未據告訴），繼而強押辛○進入其
    女友乙○○名下車號7803-DH 號自用小客車後座中央，己○○與丁○○分坐辛○左右，由另1 名不詳男子駕駛該自小客
    車搭載辛○、己○○、丁○○，其餘2 名不詳男子則駕駛另
    部己○○所有之不詳車號車輛，一同前往臺北縣淡水鎮○○
    路○ 段167 號旁工寮，非法剝奪辛○之行動自由。抵達該工
    寮後，綽號「大胖」及另2 名不詳男子先行離去，己○○與
    丁○○則接續上揭妨害辛○行動自由之犯意，2 人輪流看管
    辛○將之留置於上開工寮內，迫使辛○與金主戊○○協商及
    籌措金錢處理債務。
二、己○○另又基於恐嚇之犯意，以辛○之門號0000000000號行
    動電話撥打予乙○○，向乙○○恫稱若當天未籌措250 萬元
    償還辛○之債務，就不釋放辛○回家之恐嚇言詞，乙○○因
    此心生畏懼，恐辛○遭遇不測，奔走籌得10萬元後，向己○○佯稱已籌得30萬元，己○○乃應允與乙○○相約於同日晚
    間9 時許，在臺北縣淡水鎮○○○道與北新路口見面交付款
    項。嗣乙○○由員警陪同前往上處，當場查獲己○○後，循
    線前往上址工寮內營救辛○，查獲在上址工寮內看管辛○之
    丁○○，而悉上情。
三、案經臺北縣政府警察局新莊分局報告臺灣士林地方法院檢察
    署檢察官偵查起訴。
    理  由
壹、程序部分：
一、按刑事訴訟法第159 條第1 項規定：「被告以外之人於審判
    外之言詞或書面陳述，除法律有規定者外，不得作為證據」
    ；其立法本旨係以證人於審判外之言詞或書面陳述，屬於傳
    聞證據，此項證據，當事人無從直接對於原供述者加以詰問
    ，以擔保其真實性，法院亦無從直接接觸證人而審酌其證言
    之憑信性，違背直接審理及言詞審理之原則，除具有必要性
    及信用性情況之除外者外，原則上不認其有容許性，自不具
    證據能力；至所謂具有必要性及信用性情況者，例如刑事訴
    訟法第159 條之1 至第159 條之5 之情形，仍例外認其有證
    據能力，然此係指法院未於審判期日傳喚相關證人到庭，案
    件僅能依靠該等證人於審判外之陳述以為判斷之情形，始需
    就該等審判外供述證據嚴格依照刑事訴訟法第159 條之1 至
    同條之5 所定要件一一檢視各該證人之供述，作為證據之資
    格。倘法院已經依據當事人聲請傳喚證人到庭接受檢辯雙方
    之交互詰問，則法院既已透過直接、言詞審理方式檢驗過該
    證人之前所為證述，當事人之反對詰問權已受到保障得以完
    全行使之情況下，該等審判外證據除有其他法定事由（例如
    ：非基於國家公權力正當行使所取得或私人非法取得等，而
    有害公共利益，即以一般證據排除法則為判斷），應認該審
    判外供述已得透過審判程式之詰問檢驗，而取得作為證據之
    資格（最高法院94年度臺上字第2507號、95年度臺上字第25
    15號判決參照）。被告己○○、丁○○之辯護人辯稱：證人
    乙○○於警詢之證述，為審判外陳述，無證據能力云云。惟
    證人乙○○業於本院審判期日經檢察官、被告、辯護人交互
    詰問檢視其證詞，揆諸上開最高法院判決意旨，其於警詢之
    證述，已取得作為證據之資格，應有證據能力，辯護人否認
    上揭證據之證據能力，尚無足採。
二、次按被告以外之人於審判中有滯留國外或所在不明而無法傳
    喚或傳喚不到之情形，其於檢察事務官、司法警察官或司法
    警察調查中所為之陳述，經證明具有可信之特別情況，且為
    證明犯罪事實之存否所必要者，得為證據，刑事訴訟法第15
    9 條之3 第3 款定有明文，是依該條規定，被告以外之人於
    檢察事務官、司法警察（官）調查時所為，本無證據能力，
    必因其嗣於審判中有上開實際不能到庭，或到庭不能（願）
    陳述，以接受交互詰問情形，而其先前審判外之陳述具備「
    可信性」及「必要性」二要件，始例外得認為有證據能力。
    其中所謂「具有可信之特別情況」，係屬「信用性」之證據
    能力要件，而非「憑信性」之證據證明力，法院自應就其陳
    述當時之原因、過程、內容、功能等外在環境加以觀察，以
    判斷其陳述，是否出於「真意」、有無違法取供等，其信用
    性已獲得確定保障之特別情況，加以論斷說明其憑據；所稱
    「為證明犯罪事實存否所必要者」，係指就具體個案案情及
    相關卷證判斷，為發現實質真實目的，認為除該項審判外之
    陳述外，已無從再就同一供述者，取得與其上開審判外陳述
    之相同供述內容，倘以其他證據代替，亦無從達到同一目的
    之情形而言（最高法院97年度臺上字第1462號判決參照）。
    被告己○○、丁○○之辯護人辯稱：證人辛○、庚○○於警
    詢之證述為審判外陳述，無證據能力云云。惟證人辛○、庚○○於本院審理期間，經多次傳喚均未到庭，本院並聯繫辛○、庚○○住居所地轄區之警局派員警前往查訪，辛○、庚○○未實際居住該等住居所；嗣經拘提，因所在不明而無法
    拘提到案，本院且數次撥打及發送簡訊至辛○使用之門號00
    00000000號及庚○○使用之門號0000000000號行動電話通知
    伊等出庭，惟上開電話均無人接聽，有本院送達證書9 紙、
    公務電話記錄10紙、苗栗縣警察局通霄分局97年7 月8 日霄
    警偵字第0970009960號函及報告書、臺灣臺東地方法院檢察
    署97年7 月10日東檢哲黃97助164 字第10366 號函及報告書
    、臺北縣政府警察局蘆洲分局97年7 月9 日北縣警蘆刑字第
    0970024143號函、臺北縣政府警察局新莊分局97年7 月22日
    北縣警新偵字第0970030418號函各1 份在卷可稽（本院卷第
    119 至121 頁、第247 頁、第292 頁、第301 至305 頁、第
    312 頁、第368 至371 頁、第380 至383 頁、第451 至455
    頁、第460 頁、第461 頁），另本院當庭撥打辯護人庭呈辛○所使用之行動電話門號，結果為無法接通、空號、暫停使
    用及使用者為他人而非辛○（本院卷第377 、375 頁），顯
    見證人辛○、庚○○所在不明，已無法傳喚到庭；伊等於警
    詢所為證述，並無不能自由陳述之情形，亦無違法取證或其
    他瑕疵，且辛○、庚○○所述之辛○於新莊工地遭強押帶走
    、被告己○○撥打辛○之行動電話要求庚○○、乙○○籌錢
    之情節，與證人乙○○於警詢、本院之證述相符，堪認辛○
    、庚○○於警詢所述，具有可信之特別情況，且為證明本件
    犯罪事實之存否所必要，依刑事訴訟法第159 條之3 第3 款
    規定，辛○、庚○○於警詢之證述，應具證據能力。被告己○○、丁○○之辯護人否認辛○、庚○○警詢筆錄之證據能
    力，殊無足採。
貳、實體部分：
一、訊據被告己○○、丁○○矢口否認上開犯行，被告己○○辯
    稱：伊提供座落臺北縣淡水鎮土地供辛○向戊○○抵押借款
    ，辛○未依約支付利息，致伊提供之土地遭戊○○聲請法院
    拍賣，伊欲找辛○出面處理債務，但辛○避不見面，伊託人
    看到辛○使用之車號7803-DH 號自小客車就通知伊，伊於上
    開時間前往工地找辛○，途中巧遇丁○○、「大胖」及另2
    名不詳男子，辛○同意前往上址工寮與戊○○見面商談債務
    處理問題，但辛○在工地跌倒受傷，手痛無法開車，故由「
    大胖」之友人即不詳男子開辛○的車，辛○坐至後座，伊與
    丁○○分坐辛○兩側，並未強押辛○上車；伊與辛○、戊○○在工寮內協商債務，期間辛○可自由行動、撥接電話，辛○並打電話給乙○○、庚○○籌錢，伊並未妨害辛○之行動
    自由，亦未向乙○○、庚○○表示若當天籌不到250 萬元，
    就不放辛○回家，伊與乙○○約定會面，係為了帶乙○○回
    工寮找魏魏云云。其辯護人辯稱：被告己○○提供土地予辛○向戊○○抵押借款，並與辛○簽署協議書，辛○承諾支付
    報酬200 萬元予己○○，迄今尚欠130 萬元，連同辛○積欠
    己○○之其他款項，己○○對辛○至少有660 萬元債權，己○○係為行使債權而去新莊工地找辛○；辛○出於個人自由
    意志隨同己○○離開新莊工地前往淡水工寮，並未遭強押及
    不法侵害，否則辛○可乘機逃離或以行動電話對外求救；己○○未向乙○○恫稱須籌措250 萬元始肯放人，己○○係因
    與辛○間之債權債務關係，始前往取款，並非意圖不法所有
    ，亦無恐嚇犯行云云。被告丁○○辯稱：被告己○○告知要
    去新莊找人處理土地被拍賣之事，伊視力不良，未在工地看
    見有人打辛○，辛○未被強押上車；係己○○決定前往甲○○居住之淡水工寮，伊坐入辛○車之後座，係因出過車禍，
    不敢坐前副駕駛座，伊未強押辛○上車使其不能反抗；伊在
    工寮時僅聽到辛○打電話籌錢，未聽見己○○說要籌錢才放
    人；伊在戊○○離開前即下午1 、2 點時就先離開工寮去吃
    尾牙，吃完尾牙回工寮時，辛○還在工寮內，伊不知辛○為
    何不離開云云。其辯護人辯稱：被告丁○○視力不佳，於案
    發前甫進行開腹手術，無從在新莊工地與被告己○○共同妨
    害辛○自由，丁○○對於己○○與辛○間之金錢糾紛內容並
    不清楚，己○○亦未應允丁○○任何利益，不應令被告丁○○負恐嚇取財刑責云云。
二、經查：
(一)證人即被害人辛○證稱：伊向被告己○○借土地，以該等土
    地向金主抵押貸款，4 、5 個月未繳利息，金主欲拍賣己○○之土地求償，被告己○○、丁○○與另3 名不詳男子共5
    人，分乘2 部汽車到新莊工地找伊，己○○要求伊出面處理
    ，以免土地被拍賣；與己○○同來之1 名不詳男子拿起一旁
    椅子砸向伊，口出三字經，並說「你很難找」，復強押伊坐
    上車號7803-DH 號自小客車，由另名不詳男子開車，己○○
    坐伊旁邊，將伊載至臺北縣淡水鎮○○路之工寮，伊與己○○、戊○○在工寮內說好會在97年2 月1 日前付清所欠利息
    ，伊有示意乙○○、庚○○去籌錢；己○○在工寮內以伊之
    門號0000000000號之行動電話與庚○○通話等語（偵查卷第
    20、21頁），證人即被害人乙○○證稱：伊於97年1 月23日
    上午10時許，接獲庚○○電話告知辛○被強行帶走，伊便不
    斷撥打辛○門號0000000000號行動電話，但均無人接聽，故
    伊與庚○○於中午12時許向頭前派出所報案請求協助；己○○用辛○上開門號之行動電話叫伊籌措250 萬元還債，並稱
    否則不放辛○回家；己○○未告知辛○在何處，伊害怕辛○
    生命有危險，嗣伊打辛○上開門號行動電話，是己○○接聽
    ，伊要求與辛○通話，己○○才將電話交予辛○，辛○要伊
    告訴己○○可以籌到多少錢，並叫伊趕快去籌錢，籌多少算
    多少，辛○並表示電話是以擴音方式交談；伊籌到10萬元，
    向己○○佯稱籌到30萬元，己○○約伊在淡水天元宮取款；
    後來辛○打電話叫伊回蘆洲住處找聯虹營造公司帳戶資料，
    己○○一直用辛○上開行動電話打給伊確認伊在何處，辛○
    行動電話一直是由己○○撥打；辛○被救出工寮時，伊看到
    辛○臉、手、身體受傷，辛○表示要去就醫等語（偵查卷第
    27、28頁、本院卷第317 至319 頁、第321 、322 、330 頁
    ）。
(二)上揭被害人即證人辛○、乙○○證述之被告己○○、丁○○
    妨害辛○行動自由、恐嚇乙○○之情節相互吻合，且核與證
    人庚○○、丙○○下列證述相符：證人庚○○證稱：伊於97
    年1 月23日上午8 時30分在上開新莊工地看到辛○遭被告己○○夥同數名不詳男子毆打並連人帶車強行帶走，伊便聯絡
    辛○之女友乙○○，乙○○趕至工地找伊，伊與乙○○於中
    午12時許到頭前派出所報案，期間己○○多次以辛○之門號
    0000000000號行動電話撥打予伊之門號0000000000號行動電
    話，叫伊籌錢來贖辛○，若未帶錢去贖人則不釋放辛○；己○○原指定在淡水鎮○○路○ 段之天元宮交款，後來己○○
    又變更地點至登輝大道、北新路口；警方到達工寮時，伊看
    到辛○之右上額及手掌有明顯擦傷等語（偵查卷第24、25頁
    ），證人即新莊分局員警丙○○證稱：新莊分局於97年1 月
    23日中午12時許接獲乙○○報案，伊陪同乙○○前往被告己○○指定地點交款，第一次是約在淡水水源派出所附近之天
    元宮，途中又改約在登輝大道，只有己○○一人出現取款等
    語（本院卷第254 、255 、258 、260 、261 頁），依卷附
    辛○於淡水工寮獲救之現場照片顯示，辛○之右額眉毛上方
    處有明顯傷痕（偵查卷第44至47頁），該等傷痕並非辛○原
    有之傷口或疤痕，業據證人乙○○證述明確（本院卷第331
    頁）；又證人庚○○使用之門號0000000000號行動電話於97
    年1 月23日上午8 時59分，曾撥打110 報案電話、於同日上
    午10時13分，撥打乙○○之門號0000000000號行動電話、同
    日上午11時04分接獲自辛○之門號0000000000號撥入電話，
    該通電話之發話基地臺位於臺北縣淡水鎮忠寮里後寮3 號之
    1 ，顯示斯時辛○已被帶到上址淡水工寮，有庚○○、辛○
    上揭行動電話雙向通聯紀錄各1 份附卷可稽（本院卷第137
    、138 、164 頁），另辛○上開門號行動電話自97年1 月23
    日上午10時05分起至晚間8 時39分，與庚○○、乙○○以行
    動電話通話之次數頻繁，且發話基地臺位置均在臺北縣淡水
    鎮忠寮里後寮3 號之1 ，有上揭門號行動電話雙向通聯紀錄
    附卷可徵（本院卷第164 至168 頁、第138 至142 頁、第17
    6 至180 頁），足證辛○於警詢陳述其於新莊工地遭強押至
    淡水工寮，在工寮時被告己○○使用辛○之行動電話撥打予
    乙○○、庚○○，及乙○○、庚○○證稱被告己○○恫稱若
    不籌措金錢清償，即不釋放辛○回去，嗣己○○前往淡水鎮
    ○○○道、北新路口擬向乙○○取款等語，均屬事實，堪可
    採信。
(三)被告己○○、丁○○雖以前詞置辯，並援引證人甲○○、戊○○之證述為其辯解之依據，惟查：
  1.證人甲○○證稱辛○在上揭工寮內手腳未被綁住、經常打電
    話，被告己○○、丁○○走進走出，辛○自己坐在沙發上，
    一直待在工寮內，未表示要離開，亦未向伊求救；被告丁○○於下午2 時許離開工寮去吃尾牙，己○○則於晚上7 時許
    離開，己○○離開約半小時後，丁○○才回來，伊不知道己○○、丁○○均不在工寮之期間，為何辛○不自行離開；伊
    親眼看到辛○自行開車至工寮，並自駕駛座下車，未看到己○○坐辛○車云云，依證人甲○○所述，辛○自行前往工寮
    與被告2 人討論債務之事，則於晚間7 時許，被告2 人均已
    離開工寮，辛○豈有不離開仍一人待在工寮內之理？且甲○○證稱辛○自行開車乙節，與被告己○○、丁○○供稱辛○
    手痛無法開車，故由「大胖」之不詳友人開車，辛○坐在後
    座之情節，顯然相互齟齬，證人甲○○之證詞難認屬實；抑
    且，甲○○為被告丁○○之乾爹，日常生活飲食均由丁○○
    照料，其與被告丁○○具利害關係，證詞顯有偏頗被告丁○○之虞，難期客觀真正，是證人甲○○之證述，殊無足採。
  2.證人戊○○證稱：辛○自96年8 月起未支付借款利息，伊於
    96年12月間聲請法院拍賣被告己○○提供設定抵押權之土地
    ，己○○與伊聯絡，央請伊暫緩執行，伊表示己○○應找辛○處理；97年1 月23日己○○打電話約伊見面，伊到達工寮
    後，己○○要求辛○還伊錢，以免己○○之土地被伊拍賣，
    辛○打電話給3 、4 個人籌錢，辛○行動電話來電均係辛○
    自行接聽，並無由己○○接聽之情形，辛○接聽電話後，會
    將電話交給己○○聽，之後再交給伊聽，伊若覺得對方信用
    不足，就不接受辛○之還款承諾，辛○打行動電話時，手很
    正常；伊於下午4 時許離開工寮，離開時現場尚有己○○、
    辛○、甲○○，被告丁○○則在門外，伊離開時問辛○是否
    要一起離開，辛○說還有事情要和己○○談等語（本院卷第
    347 、350 、352 、355 頁），可徵證人戊○○抵達工寮時
    ，辛○已在工寮內，戊○○對於辛○被迫前往工寮之過程，
    並無從得知；且依戊○○所稱，己○○約其前往工寮，係為
    使辛○承諾清償積欠戊○○之債務，以免己○○提供設定抵
    押之土地遭戊○○拍賣，辛○必須打電話對外籌錢，保證清
    償戊○○債務，否則戊○○即執行拍賣土地，故辛○一定要
    打電話找到還款保證才可以（本院第355 頁），足見迫使辛○在戊○○面前打電話籌錢展現還款誠意、使戊○○取消拍
    賣己○○土地之求償計畫，此本即為己○○、丁○○等人強
    押辛○留置於淡水工寮之目的，故縱辛○在戊○○前往工寮
    時自行撥、接電話，亦無從證明辛○係自願前往且留在工寮
    內，而未遭被告2 人非法妨害其行動自由。
  3.被告己○○供稱：辛○未支付金主利息，且避不見面，伊完
    全聯絡不上辛○，伊於97年1 月23日上午8 時40分在新莊工
    地找到辛○，辛○原本坐在車上，看見伊後，辛○主動下車
    ，說要去鐵皮屋拿錢還伊，跑進鐵皮屋後，又跑出來要離開
    現場；伊向辛○表示必須出面處理金主戊○○的事，否則戊○○要拍賣伊之土地，伊說不然開車到淡水，辛○說不要，
    伊表示要一直跟著辛○等語（偵查卷第58、59頁、本院卷第
    15、59、110 、214 頁），證人戊○○並證稱：辛○自96年
    8 月以後即未支付借款利息，辛○有意躲債，很難找到人等
    語（本院卷第346 、347 頁），可徵辛○因積欠戊○○債務
    ，導致被告己○○土地遭拍賣，辛○無力清償，乃刻意躲避
    被告己○○，於上揭時地遭己○○找到時，辛○尚試圖逃走
    ，且拒絕與己○○前往淡水工寮，惟遭同往工地之不詳男子
    以椅子砸傷，而後強押至新莊工地，此自辛○右額眉毛上方
    處確有傷痕可得證明；且辛○手掌僅擦傷，並未受傷達不能
    駕車之程度，業據證人乙○○、庚○○、戊○○證述明確，
    若辛○自願前往淡水工寮，何以不自行開車，反係由不詳男
    子開車，且被告己○○、丁○○尚與辛○同坐後座兩側以挾
    制辛○？抑且，辛○遭留置於淡水工寮期間，均係由被告己○○使用其行動電話撥打予乙○○、庚○○，亦據乙○○、
    庚○○上揭證述明確，益證辛○並非出於自由意願前往淡水
    工寮，其顯係遭被告己○○、丁○○及不詳男子強押上車載
    往工寮。
  4.被告2 人之辯護人雖均辯稱：辛○於工寮內行動自由，可利
    用被告2 人疏於防範之際，乘機離開工寮、向鄰人求救、或
    打行動電話對外求援，並未遭剝奪行動自由強被留置於工寮
    內之情事云云。惟查，被告己○○在新莊工地尋得辛○後，
    隨即於上午8 時52分以其門號0000000000號行動電話撥打戊○○之門號0000000000號行動電話，告知戊○○已找到辛○
    ，並約戊○○見面，目的係要辛○對戊○○承諾還款，以免
    戊○○拍賣其土地之事實，有己○○上開門號行動電話之雙
    向通聯紀錄1 紙、戊○○之證述在卷可稽（本院卷第146 頁
    、第349 頁），可徵己○○、丁○○於上開目的未達之前，
    不可能釋放辛○；被告己○○尚向乙○○恫稱：若未籌250
    萬元款項清償，即不釋放辛○回家，嗣並前往取款，益見辛○於工寮內行動自由受限制，否則己○○何致以上揭言詞恐
    嚇乙○○？被告2 人若未剝奪辛○自由者，何以己○○不帶
    辛○同往與乙○○會面？又何以撥打電話予乙○○、庚○○
    者，均係己○○而非辛○本人？進者，辛○於新莊工地遭砸
    傷在先，經強押至淡水工寮後，地形陌生，行動電話又在己○○管控之下，兼以心生恐懼，顯難乘隙脫逃或撥電話求援
    ，此自辛○未敢隨同戊○○離開，佯稱有事與己○○商談，
    亦可得證明。是辛○於淡水工寮內遭被告非法奪行動自由之
    事實，至為顯然。
  5.被告丁○○及其辯護人又辯稱：當天早上被告丁○○偶遇被
    告己○○，係因己○○與辛○間之債務問題，陪同己○○尋
    找辛○，伊於下午2 時許離開工寮，至7 時許才又回去，並
    無共犯妨害辛○自由犯行云云。惟查，被告己○○於97年1
    月23日上午7 時24分，即前往新莊工地辛○之前，以其門號
    0000000000號行動電話撥打丁○○之門號0000000000號行動
    電話，嗣2 人一同前往新莊工地，有上開門號通聯紀錄各1
    紙在卷可稽（本院卷第145 頁、第186 頁），被告丁○○既
    自承知悉己○○去找辛○處理債務問題，辛○又係被強押載
    至丁○○乾爹甲○○居住之工寮，在在證明被告2 人事前即
    共同謀議妨害辛○行動自由；又丁○○於辛○在新莊工地遭
    強押上車時，與被告己○○分坐在辛○兩側，為被告丁○○
    供承屬實，而斯時尚有另部己○○開去之車輛，且丁○○係
    坐該部己○○之車前往新莊工地，則何以丁○○不繼續坐該
    部己○○車輛，卻與己○○一起坐辛○車，甚且分坐辛○兩
    側？被告2 人顯係強押辛○上車後，分坐辛○兩側以防止辛○跳車逃脫；另證人戊○○證稱伊於下午4 點多離開工寮時
    ，被告丁○○尚在工寮門外，且依卷附丁○○之門號000000
    0000號行動電話通聯紀錄顯示，97年1 月23日下午4 時12分
    許，丁○○行動電話之發話基地臺位於工寮所在地區之臺北
    縣淡水鎮忠寮里後寮3 號之1 （本院卷第187 頁），嗣於下
    午5 時28分、晚間7 時06分之通聯發話基地臺雖有變更，惟
    於晚間7 時40分之通聯發話基地臺位置又回復至臺北縣淡水
    鎮忠寮里後寮3 號之1 （本院卷第188 頁），而被告己○○
    之門號0000000000號行動電話於97年1 月23日上午9 時56分
    起至同日下午7 時40分許，除10時48分許、15時47分許、17
    時27分許，通話基地臺在臺北縣淡水鎮○○○○路2-5 號4
    樓，及13時24分許之通話基地臺在臺北縣淡水鎮○○街○ 段
    194 號3 樓、13時32分許之通話基地臺在臺北縣淡水鎮○○○路○ 段129 號之外，其餘之通話基地臺均在臺北縣淡水鎮
    忠寮里後寮3 號之1 ，有被告己○○上開門號行動電話通聯
    紀錄附卷可稽（本院卷第147 至151 頁），足見被告丁○○
    僅於下午5 時28分、晚間7 時06分之時段曾離開工寮，隨即
    又回到工寮看守辛○，其離開之時段則由被告己○○1 人看
    守，辛○並無獨處之機會，此自證人丙○○證稱：警方逮捕
    己○○後，趕往工寮營救辛○時，被告丁○○在工寮內遭員
    警壓制在地（本院卷第257 頁），亦可得證明。是被告丁○○及辯護人辯稱丁○○無妨害辛○自由之犯行云云，顯不足
    採。
  6.至被告己○○雖否認上揭犯罪事實二之恫嚇乙○○犯行，惟
    此部分事實業據證人乙○○、丙○○證述綦詳，若己○○未
    出言恫嚇，乙○○何須籌措款項並與己○○約定交款？按刑
    法上所謂恐嚇，祇須行為人以足以使人心生畏怖之情事告知
    他人即為已足，其通知危害之方法並無限制，凡一切以直接
    之言語、舉動，或其他足使被害人理解其意義之方法或暗示
    其如不從將加危害，而使被害人心生畏怖者，均應包括在內
    。而該言語或舉動是否足以使他人生畏怖心，應依社會一般
    觀念衡量之，如行為人之言語、舉動，依社會一般觀念，均
    認係惡害之通知，而足以使人生畏怖之心時，即可認屬恐嚇
    （最高法院22年度上字第1310號判例、73年度臺上字第1933
    號判決、84年度臺上字第813 號判決參照），被告己○○明
    知乙○○為辛○之女友，勢必擔憂辛○之安危，竟於挾制辛○後，以應籌措250 萬元幫辛○清償，否則不放辛○回家之
    言詞，對乙○○施以恐嚇，衡諸社會一般觀念，此種言詞之
    威嚇，足令一般人感覺受到威脅，其行為於客觀上已可認屬
    惡害之通知，並達足使人心生畏怖之程度，且乙○○當時確
    有心生恐懼之感，是被告己○○應另成立恐嚇犯行。
(四)綜上述，被告2 人及辯護人所辯，均不足採信。本件被告2
    人犯行事證明確，堪以認定，應依法論科。
三、核被告己○○、丁○○就犯罪事實一所為，係犯刑法第302
    條第1 項之剝奪他人行動自由罪。被告己○○就犯罪事實二
    所為，係犯刑法第305 條之恐嚇危害安全罪。被告己○○、
    丁○○及另3 名不詳男子就犯罪事實一之犯行，有犯意聯絡
    及行為分擔，均為共同正犯。被告2 人於新莊工地強押辛○
    上車、於淡水工寮內限制辛○離去，係於密接時間內對辛○
    為妨害自由犯行，應屬接續犯，僅論以一罪。被告己○○就
    犯罪事實一、二之犯行，其犯意各別，行為互殊，應分論併
    罰。公訴意旨僅以被告己○○向庚○○恫稱：應籌措250 萬
    元幫辛○清債務，否則不釋放辛○回家，而未論及被告己○○上揭恐嚇乙○○犯行，尚有未洽，惟此部分為起訴效力所
    及，本院自應併予審究。另公訴意旨認被告己○○係基於為
    自己不法所有之意圖，向庚○○恐嚇恫稱：應籌措250 萬元
    幫辛○清償債務，否則不釋放辛○回家，致乙○○心生畏懼
    而籌款交付，為警當場查獲未得逞，涉犯刑法第346 條第3
    項、第1 項之恐嚇取財未遂罪嫌云云。惟按刑法第346 條之
    恐嚇取財罪，須以為自己或第三人不法所有之意圖及以恐嚇
    使人將本人或第三人之物交付之行為為構成要件，缺一即不
    能成立該罪；又行為人僅以恐嚇方法使人交付財物，而無不
    法所有之意圖者，縱令其行為或可成立他項罪名，要無以刑
    法第346 條恐嚇取財罪相繩之餘地（最高法院80年度臺上字
    第3810號判決、70年度臺上字第1046號判決、24年度上字第
    3666號判例參照），經查：證人辛○證稱：伊在淡水工寮內
    ，針對伊向己○○借地貸款之事，與金主戊○○商討解決方
    案，伊決定會在97年2 月1 日付清所欠利息（偵查卷第20頁
    ），證人乙○○證稱：辛○以己○○之土地押借款1,200 萬
    元，每個月須付戊○○40萬元利息，前後付給己○○6 、70
    萬元，嗣辛○週轉不靈，1,200 萬元並未清償戊○○（本院
    卷第320 頁），證人戊○○證稱：辛○以聯虹營造有限公司
    為主債務人、辛○擔任連帶保證人，提供己○○名下之3 筆
    土地，向伊抵押借款1,200 萬元，李美娜為設定之抵押債權
    人，設定抵押權額度為2,400 萬元，辛○未依約還款，伊聲
    請法院拍賣己○○土地（本院卷第345 、346 頁），並有臺
    北縣淡水地政事務所97年5 月9 日函所附之土地登記簿謄本
    3 份可憑（本院卷第227 至233 頁）；依卷附聯虹營造有限
    公司（以辛○為代表人）與被告己○○簽署之協議書第2 條
    約定，聯虹營造有限公司同意支付200 萬元作為己○○提供
    上開土地設定抵押之報酬（偵查卷第42頁），另辛○簽發以
    96年11月15日為發票日、面額30萬元、以97年2 月13日為發
    票日、面額為500 萬元之支票2 紙交己○○收執，其中面額
    500 萬元支票於97年3 月26日因拒絕往來而遭退票，有該支
    票2 紙、退票理由單1 紙在卷可參（本院卷第235 、236 頁
    ），可徵被告己○○辯稱其對辛○有600 餘萬元之債權，尚
    非不可採信。被告己○○主觀上認辛○積欠上開債務未清償
    ，因而要求其女友乙○○交付250 萬元為辛○清償部分債務
    ，縱曾出言恐嚇，其目的係為追索債權，主觀上難認有不法
    所有之意圖，是被告己○○此部分犯行，顯與上揭恐嚇取財
    罪之構成要件有間，公訴意旨認其涉犯刑法第346 條第3 項
    、第1 項恐嚇取財未遂罪，尚有未洽，惟二罪之社會基本事
    實同一，本院自得變更起訴法條。爰審酌被告己○○、丁○○因財務糾紛，竟起意強押被害人辛○且限制其行動自由長
    達10小時，致被害人身心受創；又被告己○○不思循正途追
    償，卻以加害被害人辛○自由之事對乙○○施以恐嚇，其行
    為危害他人安全，對社會風氣產生不良影響，且被告2 人犯
    後均狡卸其詞，毫無悔意，犯後態度不佳，及其生活狀況、
    智識程度、犯罪動機、目的、手段、分擔之犯行輕重等一切
    情狀，分別量處如主文所示之刑，並均諭知易科罰金之折算
    標準。
四、扣案之協議書影本1 紙，雖為被告己○○所有，惟與本件犯
    罪無關，非屬供本件犯罪所用之物，爰不為諭知沒收。
五、公訴意旨另以：被告己○○基於為自己不法所有之意圖，向
    辛○恫稱：「之前庚○○曾說要幫你處理債務，後來卻無能
    為力，顯然是在玩弄，日後會找庚○○算帳。」；向庚○○
    恫稱：「應籌措250 萬元幫辛○清償債務，否則不釋放辛○
    回家」，致辛○、庚○○均心生畏懼云云。按犯罪事實應依
    證據認定之，無證據不得認定其犯罪事實；又不能證明被告
    犯罪者，應諭知無罪之判決，刑事訴訟法第154 條第2 項、
    第301 條第1 項分別定有明文。次按認定不利於被告之事實
    ，須依積極證據，苟積極證據不足為不利於被告事實之認定
    時，即應為有利於被告之認定，更不必有何有利之證據；又
    事實之認定，應憑證據，如未能發現相當之證據，或證據不
    足以證明，自不能以推測或擬制之方法，以為裁判之基礎；
    且認定犯罪事實所憑之證據，無論直接或間接證據，其為訴
    訟上之證明，須達於通常一般之人均不致有懷疑，而得確信
    其為真實之程度者，始得據為有罪之認定，倘其證明尚未達
    到此一程度，而有合理之懷疑存在時，尚難為有罪之認定基
    礎（最高法院30年度上字第816 號判例、40年度臺上字第86
    號、76年度臺上字第4986號判例參照）。又告訴人提起告訴
    ，係以使被告受刑事處罰為目的，是其陳述是否與事實相符
    ，仍應調查其他證據以資審認（最高法院52年度臺上字第13
    00號判例參照）。另刑法第305 條之恐嚇罪，須以受恐嚇人
    因恐嚇行為而心生畏懼為成立要件，受恐嚇者既不生畏懼之
    心，則其安全未受危害，即難成立刑法第305 條之罪。公訴
    人認被告涉犯恐嚇辛○、庚○○之犯行，無非係以證人辛○
    、庚○○於警詢之證述為據。惟查，證人辛○證稱：己○○
    並未恐嚇伊，僅說之前庚○○曾說要幫伊處理債務，後來卻
    無能為力，顯然是在玩弄他們，他們日後會去找庚○○算帳
    ，伊自認為沒有請人籌錢來贖恐怕無法解決今天的事（偵查
    卷第20頁），並未證稱其對於己○○上開聲稱「要找庚○○
    算帳」之言詞，已生畏懼之心；證人庚○○證稱：辛○之工
    地目前無收入，而伊之工地有在動工有收入，己○○要伊籌
    錢去幫忙贖回辛○（偵查卷第24頁），庚○○並未證稱被告
    己○○有以加害辛○自由之言詞恐嚇伊，證人乙○○亦證稱
    ：報警之後，伊與庚○○一直在派出所，庚○○並未說己○○叫庚○○籌多少錢（本院卷第322 頁），故尚難逕以證人
    庚○○上開證述，遽認被告己○○有上開恐嚇庚○○犯行，
    衡以實際上依己○○所言四處籌錢之人為乙○○，並非庚○○，且辛○於警詢時並未證稱有何畏懼感受，辛○、庚○○
    是否確受被告己○○恐嚇，即非無疑，公訴意旨認被告己○○涉犯此部分恐嚇取財未遂犯行，尚屬不能證明，亦無其他
    證據足資認定此部分犯行，原應為無罪諭知，惟此部分與前
    開論罪部分具接續犯之實質上一罪關係，爰不另為無罪之諭
    知。
六、公訴意旨又以：被告丁○○與己○○共同基於為自己不法所
    有之犯意聯絡，與被告己○○共犯恐嚇辛○、庚○○、乙○○犯行云云。惟查，公訴人認被告己○○涉犯恐嚇辛○、庚○○部分，並無證據足資證明犯罪，業如前述；且依證人乙○○之證述，向伊恫稱若未籌得250 萬元清償，即不釋放辛○回家之人為被告己○○，而非被告丁○○，被告丁○○並
    無恐嚇乙○○或參與被告己○○之恐嚇行為；又被告己○○
    供稱：伊與丁○○、辛○到達淡水工寮後，丁○○並未一起
    談債務之事（本院卷第16頁），且嗣後與乙○○約定地點交
    款，甚且變更地點之人均係被告己○○，己○○又單獨前往
    取款，被告丁○○並未參與，此外復查無其他任何積極證據
    足資證明被告丁○○有何共犯恐嚇乙○○之行為，揆諸前揭
    說明，被告丁○○此部分犯行自屬不能證明，應為無罪之諭
    知。
據上論斷，應依刑事訴訟法第299 條第1 項前段、第301 條第1
項、第300 條，刑法第28條、第302 條第1 項、第305 條、第41
條第1 項前段，刑法施行法第1 條之1 第1 項、第2 項前段，判
決如主文。
本案經檢察官白忠志到庭執行職務。
中    華    民    國    97    年    7     月    25    日
                  刑事第三庭審判長法  官   杜惠錦
                                  法  官   梁哲瑋
                                  法  官   陳美彤
以上正本證明與原本無異。
如不服本判決，應於收受送達後10日內向本院提出上訴書狀，其
未敘述上訴理由者，應於上訴期間屆滿後20日內向本院補提理由
書狀（均須按他造當事人之人數附繕本）。
                                  書記官   賴麗容
中    華    民    國    97    年    7     月    25    日
附錄本判決論罪法條全文
中華民國刑法第302條第1項
私行拘禁或以其他非法方法，剝奪人之行動自由者，處5 年以下
有期徒刑、拘役或3 百元以下罰金。
中華民國刑法第305 條
以加害生命、身體、自由、名譽、財產之事，恐嚇他人致生危害
於安全者，處2 年以下有期徒刑、拘役或3 百元以下罰金。


司法院資訊處製作；財團法人民間司法改革基金會備份。
